臺灣高等法院高雄分院刑事判決　　　　 96年度上易字第988號
上　訴　人　臺灣高雄地方法院檢察署檢察官
被　　　告　甲○○
　　　　　　　　　　（現羈押於臺灣高雄看守所）
上列上訴人因被告詐欺案件，不服臺灣高雄地方法院96年度易字
第1673號中華民國96年8 月21日第一審判決（起訴案號：臺灣高
雄地方法院檢察署96年度偵字第3651號），提起上訴，本院判決
如下：
    主  文
原判決關於九十六年一月二十五日上午八時許及同日上午八時三
十分許之詐欺取財未遂部分均撤銷。
甲○○意圖為自己不法之所有，以詐術使人將本人之物交付，累
犯，未遂，處有期徒刑月，減為有期徒刑壹月又拾伍日，如易
科罰金，以新台幣壹仟元折算壹日；又意圖為自己不法之所有，
以詐術使人將本人之物交付，未遂，累犯，處有期徒刑月，減
為有期徒刑壹月又拾伍日，如易科罰金，以新台幣壹仟元折算壹
日。應執行有期徒刑貳月又拾伍日，如易科罰金，以新台幣壹仟
元折算壹日。
其他上訴駁回。
    事  實
一、甲○○前於民國94年間，因施用第一級毒品罪，經臺灣高雄
    地方法院判處有期徒刑7 月確定，於95年1 月27日執行完畢
    ，猶不知悔改，(一)復基於意圖為自己不法所有，以製造假車
    禍詐取財物犯意，於96年1 月25日上午8 時許，騎乘車牌號
    碼WEK-117 號機車，行經高雄縣鳳山市○○里○○路與文誠
    路口，見謝東宏駕駛車牌號碼YN-6649 號自用小客車於路口
    停等紅燈，即將所騎乘機車緊靠上開自用小客車前輪，待謝
    東宏所等候之交通號誌轉為綠燈欲起步之際，即用手拍打上
    開自用小客車之車窗，並向謝東宏佯稱其左腳遭謝東宏所駕
    駛之自用小客車壓傷，要求謝東宏下車處理，繼向謝東宏表
    示「道歉就好了嗎」等語，示意謝東宏給付金錢，然因謝東
    宏之前有遭詐騙之經驗，且確定其所駕駛之自用小客車車輪
    並未輾過甲○○之腳部，遂不予理會隨即離去。(二)甲○○復
    另行基於意圖為自己不法所有，以製造假車禍詐取財物犯意
    ，於96年1 月25日上午8 時30分，騎乘前開機車，在鳳山市
    ○○路與文濱街口，因見鄭堡隆駕駛車牌號碼2706 -JQ號自
    用小客車於路口停等紅燈，遂又以同一詐騙手法，向鄭堡隆
    佯稱其左腳遭鄭堡隆所駕駛之自用小客車壓傷，示意鄭堡隆
    給付金錢，然鄭堡隆下車察看後，發現甲○○腳部並未受傷
    ，即告知可陪同至醫院診治，然甲○○堅持單獨前往高雄縣
    鳳山市區就診，鄭堡隆適見巡邏警察經過，乃向警察報案而
    查獲上情。
二、案經高雄縣政府警察局鳳山分局報告臺灣高雄地方法院檢察
    署檢察官偵查起訴。
    理  由
一、訊據上訴人即被告甲○○矢口否認有前開之詐欺取財未遂犯
    行，辯稱：我於96年1 月25日上午8 時許，在高雄縣鳳山市
    ○○里○○路與文誠路口，謝東宏所駕駛之自用小客車確有
    壓到我的腳，只請謝東宏下車處理，並未提及金錢之事；於
    96年1 月25日上午8 時30分，在鳳山市○○路與文濱街口，
    鄭堡隆確有駕車壓傷我的腳，但我也同意鄭堡隆帶我去醫院
    治療，亦未提及金錢之事等語。惟：
  (一)被告於警詢中已承認上開犯行，核與證人即被害人謝東宏於
    偵查及原審及鄭堡隆在原審中所述相符。
  (二)至於證人謝東宏及鄭堡隆雖均稱被告未明示要以金錢賠償，
    惟被告係以製造假車禍為手段，而要求證人謝東宏及鄭堡隆
    下車處理，此為被告所是認，並為證人謝東宏及鄭堡隆所陳
    明，衡情，被告如非藉此向證人謝東宏及鄭堡詐騙金錢，何
    須於同一日且時間相隔不久即一再製造假車禍，復於謝東隆
    向其道歉時，猶稱「道歉就好了嗎」等語；而證人謝東宏所
    以未給付金錢，係因其之前亦曾遭人以同手法詐騙，故認為
    被告係詐欺集團，所以就不下車，被告見狀而自行離去，此
    經證人謝東隆在原審證述明確（原審卷第43至47頁參照）；
    另證人鄭堡隆是於與被告爭執被告有無受傷之際，適見警察
    巡邏經過，乃向警察報案，亦經證人鄭堡隆證述明確，顯見
    此部分係因鄭堡隆及時報案，致被告並無進一步向鄭堡隆詐
    取財物之機會，自難以被告並無明白向證人謝東宏及鄭堡隆
    要求金錢，即認其目的並非在於詐騙金錢。
  (三)被告又稱其腳部確有遭鄭堡隆之車輛輾傷，惟此為證人鄭保
    隆所否認；再者，被告在警詢中並未供述其腳部有遭鄭堡隆
    所駕駛之車輛輾傷之事實，反而承認係製造假車禍詐騙金錢
    等語，可見其此部分所辯，亦不足採信。
  (四)綜上所述，被告所辯不足採信，本件事證明確，其詐欺取財
    未遂犯行可以認定。
三、核被告所為，均係犯刑法第339 條第3 項、第1 項之詐欺取
    財未遂罪。其所犯上開各罪，犯意各別，行為互異，應予分
    論併罰。又其已著手於犯罪之實行而不遂，均為未遂犯，爰
    依刑法第25條第2 項規定減輕其法定刑。又被告於94年間，
    因施用第一級毒品罪，經臺灣高雄地方法院判處有期徒刑7
    月確定，於95年1 月27日執行完畢之事實，有臺灣高等法院
    被告前案紀錄表可參；其於有期徒刑執行完畢後5 年內，再
    故意犯有期徒刑以上之上開各罪，均應依累犯之規定加重其
    刑。其犯罪同時有加重及減輕情形，應先加後減。
四、原審未予詳察，就上開部分為被告無罪之諭知，尚有未洽。
    檢察官上訴意旨指摘此部分不當，為有理由，應由本院將原
    判決關於此部分撤銷改判。爰審酌被告已有前科，經執行完
    畢，猶不知悔改，復製造假車禍欲向他人詐騙金錢，造成用
    路人之不安，犯罪後又否認犯罪，惟尚未詐得金錢等一切情
    狀，分別量處如主文第2 項所示之刑，又被告犯罪後，中華
    民國96年罪犯減刑條例業於96年6 月15日修正公布，並自同
    年7 月16日起施行。本件被告犯罪時間係在96年4 月24日減
    刑基準日之前，且所犯之罪核與該條例第2 條第1 項之規定
    相符，復無同條例第3 條限制減刑之除外情形，爰依該條例
    第2 條第1 項第3 款規定，減其上開宣告刑期二分之一，並
    諭知易科罰金之折算標準，並定其應執行刑，及諭知易科罰
    金之折算標準。
五、公訴意旨另以：被告於95年12月下旬某日，在高雄縣鳳山市
    ○○路某處，因見被害人謝東宏駕駛車牌號碼YN-6649 號自
    小客車於路口停等紅燈，即騎乘車牌號碼WEK-117 號機車緊
    靠上開自小客車前輪，待謝東宏所等候之交通號誌轉為綠燈
    欲起步之際，即用手拍打上開自小客車之車窗，並向謝東宏
    佯稱其左腳遭謝東宏所駕駛之自小客車壓傷，要求謝東宏下
    車處理，繼向謝東宏表示「道歉就好了嗎」等語，示意謝東
    宏給付金錢，嗣因行經該處之路人打抱不平，乃故意由後方
    撞擊被告所騎乘之前開機車，被告見狀始騎車離開，因認被
    告此部分行為亦涉犯刑法第339 條第3 項、第1 項之詐欺取
    財未遂罪嫌。
  (一)按犯罪事實應依證據認定之，無證據不得認定其犯罪事實；
    又不能證明被告犯罪者，應諭知無罪之判決，刑事訴訟法第
    154 條第2 項、第301 條第1 項分別定有明文。次按所謂證
    據，係指足以認定被告確有犯罪行為之積極證據而言，該項
    證據自須適合於被告犯罪事實之認定，始得採為斷罪資料；
    苟積極證據不足為不利於被告事實之認定時，即應為有利於
    被告之認定，更不必有何有利之證據（最高法院29年上字第
    3105號、30年上字第816 號判例意旨參照）。又按事實之認
    定，應憑證據，如未能發現相當證據，或證據不足以證明，
    自不能以推測或擬制之方法，以為裁判基礎；且為刑事訴訟
    法上證明之資料，無論其為直接證據或間接證據，均須達於
    通常一般之人均不致於有所懷疑，而得確信其為真實之程度
    ，始得據為有罪之認定，若其關於被告是否犯罪之證明未能
    達此程度，而有合理性懷疑之存在，致使無從形成有罪之確
    信，根據「罪證有疑，利於被告」之證據法則，即不得遽為
    不利於被告之認定（最高法院40年臺上字第86號、76年臺上
    字第4986號判例意旨參照）。
  (二)公訴人認被告涉有前揭犯行，無非係以證人謝東宏之證述等
    證據為其主要論據。訊據被告堅詞否認有何詐欺取財之犯行
    ，辯稱：我未於95年12月下旬某日，在高雄縣鳳山市○○路
    上拍打謝東宏所駕駛之自小客車之車窗等語。
  (三)經查：證人謝東宏固指述被告亦有於95年12月下旬某日，在
    高雄縣鳳山市○○路上，於謝東宏駕駛車牌號碼YN-6649 號
    自用小客車停等紅燈時，騎乘車牌號碼WEK-117 號機車緊靠
    上開自小客車，待謝東宏所等候之交通號誌轉為綠燈而欲起
    步之際，即用手拍打上開自小客車之車窗，並向謝東宏稱其
    左腳遭謝東宏所駕駛之自小客車壓傷，要求謝東宏下車處理
    ，繼向謝東宏表示「道歉就好了嗎」等語（原審卷第43至47
    頁參照）。惟被告則始終否認其事，而此部分除證人謝東宏
    之指述外，並無其他積極證據證明其指述與事實相符，自難
    以證人謝東宏之單一指述，認定被告有此部分犯行。
  (四)綜上所述，被告前開所辯，應屬可採，從而公訴人所持之前
    開論據，均無法採為認定被告犯罪之證據；此外，復查無其
    他積極證據足資證明被告之犯行，被告此部分犯罪自屬不能
    證明。
  (五)原審因而以不能證明被告此部分犯罪，而為被告無罪之諭知
    ，核無違誤；檢察官上訴意旨，猶執前詞，指摘原判決不當
    ，為無理由，應予駁回
據上論結，應依刑事訴訟法第368 條、第369 條第1 項前段、第
364 條、第299 條第1 項前段，刑法第339 條第3 項、第1 項、
第25條第2 項、第47條第1 項、第41條第1 項前段、第51條第5
款，刑法施行法第1 條之1 ，中華民國96年罪犯減刑條例第2 條
第1 項第3 款、第7 條、第9 條，判決如主文。
本案經檢察官陳建年到庭執行職務。
中　　華　　民　　國　　96　　年　　11　　月　　27　　日
                  刑事第三庭    審判長法  官　周賢銳
                                      法  官  趙文淵
                                      法  官  黃仁松
以上正本證明與原本無異。
本判決不得上訴。
中　　華　　民　　國　　96　　年　　11　　月　　27　　日
　　　　　　　　　　　　　　　　　　　書記官  馬蕙梅
附錄本件判決論罪科刑法條：
中華民國刑法第339 條
意圖為自己或第三人不法之所有，以詐術使人將本人或第三人之
物交付者，處5 年以下有期徒刑、拘役或科或併科1 千元以下罰
金。
以前項方法得財產上不法之利益或使第三人得之者，亦同。
前2 項之未遂犯罰之。
